【裁判字號】    99,審易,288
【裁判日期】    990430
【裁判案由】    妨害自由
【裁判全文】
臺灣桃園地方法院刑事判決             99年度審易字第288號
公  訴  人  臺灣桃園地方法院檢察署檢察官
被      告  乙○○
上列被告因妨害自由案件，經檢察官提起公訴（98年度偵字第
23043 號），本院判決如下：
    主  文
乙○○以加害生命、身體之事，恐嚇他人致生危害於安全，處罰
金仟元，如易服勞役，以新臺幣壹仟元折算壹日。
    事  實
一、緣甲○○前曾擔任乙○○民事訴訟案件對造當事人之委任律
    師，乙○○因而心生怨懟，竟基於恐嚇之犯意，於民國98年
    10月16日上午8 時40分許，在甲○○位於桃園縣八德市○○
    路○ 段331 號參選桃園縣第17屆縣議員選舉之競選總部內，
    以「選舉到了，你要小心，我跟你沒完沒了，你替三本建設
    助紂為虐」等加害生命、身體之事之話語恐嚇甲○○，使甲
    ○○心生畏懼，致生危害於甲○○之生命、身體安全後，隨
    即騎車離去。
二、案經桃園縣政府警察局八德分局報請臺灣桃園地方法院檢察
    署檢察官偵查起訴。
    理  由
壹、程序事項：
一、本案認定犯罪事實所引用之本案卷內所有卷證資料（包含文
    書證據、物證等證據），並無證據證明係公務員違背法定程
    序所取得，且被告於本院審理終結前就卷內所有卷證資料之
    證據能力均表示無意見，則依刑事訴訟法第159 條之5 之規
    定，本案認定犯罪事實所引用之本案卷證所有文書證據、物
    證等證據，均有證據能力。
貳、實體事項：
一、訊據被告乙○○矢口否認有何恐嚇犯行，辯稱：伊當時是說
    「你一個律師，你應該幫我瞭解一些事情」，伊沒有以「選
    舉到了，你要小心，我跟你沒完沒了」等語恐嚇被害人，伊
    如果態度不好，告訴人不會將其名片交給伊云云。經查：
  (一)被告乙○○有於前揭時、地，以上開言語恐嚇被害人甲○○
    之行為，除據被害人於警詢、檢察官訊問及本院準備程序中
    指述明確外，復經證人邱顯國於檢察官訊問中證述屬實，另
    有被害人警詢筆錄內附妨害選舉案件情資提報表1 份在卷可
    稽，被告犯行已堪認定。
  (二)被告固否認有恐嚇行為，但於案發時、地，在被害人報警處
    理後（此見上開被害人警詢筆錄內附妨害選舉案件情資提報
    表），其又不顧攔阻，逕自騎車離去現場，若其自認沒有恐
    嚇行為，則在被害人報警處理後，應留在現場辯明是非曲直
    ，如屬誤會，應能立即冰釋，豈有遭人誤會並報警處理後，
    仍逕自離去現場之理，被告為心智健全之成年人，當明此理
    ，故其違反常理，逕自離開現場，顯係心虛所致。又被告先
    於警詢中否認有說「選舉到了，你要小心，我跟你沒完沒了
    」，惟於本院審理中卻改稱其當時是說這個官司會沒完沒了
    （見本院99年4 月14日審判筆錄第2 頁），其先後供述不一
    ，當是避重就輕之詞，益徵被告因事後心虛而飾詞狡辯。至
    被告提出被害人所贈名片1 紙，欲證明其當時態度並無不佳
    ，否則被害人不會贈其名片云云，然被害人贈與被告名片一
    節，經被害人於本院準備程序中稱「當天被告前往的時候穿
    著披風，我也不知道他是誰，我就給他一張名片，他說他是
    中國自立黨，選舉到了，你要小心點，我跟你沒完沒了等話
    語」（見本院99年3 月11日準備程序筆錄第4 頁），細譯被
    害人所述，其當時因正積極參與縣議員競選活動，案發地點
    亦係被害人之競選總部，被害人初見被告到場，立即遞上競
    選名片以尋求支持，乃屬正常之情，殊無因見被告態度良好
    ，始贈與名片之理，故當時情形，自以被害人所述較為可採
    ，被告將贈與名片情節，顛倒前後關係，顯係事後為求脫罪
    所致。縱上，被告所辯要屬無據，均不可採，其應負恐嚇罪
    責甚明，自應依法論科。
二、核被告所為，係犯刑法第305 條之恐嚇危害安全罪。爰審酌
    被告犯罪之動機、目的、手段、犯行所生危害及犯後否認犯
    行，飾詞狡辯、態度不佳等一切情狀，量處如主文所示之刑
    ，並諭知易服勞役之折算標準。
據上論斷，應依刑事訴訟法第299 條第1 項前段，刑法第305 條
、第42條第3 項，刑法施行法第1 條之1 第1 項、第2 項前段，
判決如主文。
本案經檢察官丁俊成到庭執行職務。
中    華    民    國    99    年    4     月    30    日
                      刑事庭  法  官  林靜梅
以上正本證明與原本無異。
如不服本判決，應於判決送達後10日內向本院提出上訴狀（應附
繕本），其未敘述上訴理由者，應於上訴期間屆滿後20日內補提
理由書狀於本院，上訴於臺灣高等法院。
                              書記官  郭怡君
中    華    民    國    99    年    4     月    30    日
附錄論罪科刑依據之法條：
中華民國刑法第305 條
以加害生命、身體、自由、名譽、財產之事，恐嚇他人致生危害
於安全者，處2 年以下有期徒刑、拘役或3 百元以下罰金。

司法院資訊處製作；財團法人民間司法改革基金會備份。
